臺灣臺南地方法院新市簡易庭民事判決
                                    110年度新簡字第463號
原      告  盧陳金菊
            陳亮君  
共      同
訴訟代理人  林更穎律師
共      同
複  代理人  王琮鈞律師
被      告  SUKO WIDODO(蘇可)


訴訟代理人  王盛鐸律師
複  代理人  林宗翰律師
被      告  林翰暘  

            李文貽  

兼上一人之
訴訟代理人  林明溢  

上列被告因損害賠償(交通)案件，原告於刑事訴訟附帶提起民事
訴訟，請求侵權行為損害賠償，業經刑事庭裁定移送前來，經本
院於民國110年10月28日言詞辯論終結，判決如下：          
    主      文
被告等應連帶給付原告陳亮君新臺幣（下同）131,940元，及被
告蘇可自民國110年4月22日、其餘被告自民國110年4月17日起，
均至清償日止，按年息百分之5計算之利息。
原告陳亮君其餘之訴駁回。
原告盧陳金菊之訴及假執行聲請均駁回。
訴訟費用由被告連帶負擔百分之2、原告盧陳金菊負擔百分之54
，原告陳亮君負擔百分之44。
本判決第1項得假執行。但被告等各以新臺幣131,940元為原告陳
亮君預供擔保，均得免為假執行。
原告陳亮君其餘假執行之聲請駁回。
    事實及理由
一、原告起訴主張： 
　㈠被告Suko Widodo(即蘇可，下稱蘇可)於民國109年2月26日7
    時40分許，騎乘電動自行車(下稱甲車)沿臺南市永康區崑大
    路155巷由南往北方向行駛，途經崑大路155巷與崑大路155
    巷58弄之交岔路口，欲左轉崑大路155巷58弄時，原應注意
    轉彎車應讓直行車先行，且依當時為晴天、日間自然光線、
    柏油路面、乾燥無缺陷、無障礙物、視距良好等情形，並無
    不能注意之情事，竟疏未注意及此，適被害人盧勇明騎乘車
    牌號碼000-000號普通重型機車(下稱乙車)，亦沿永康區崑
    大路155巷同方向行駛，見狀閃避不及，2車遂於崑大路155
    巷58弄前發生碰撞，盧勇明人車倒地連車往前滑行至對向車
    道，適被告林翰暘騎乘車牌號碼000-0000號普通重型機車(
    下稱丙車)，沿臺南市永康區崑大路155巷，由北往南方向行
    駛，其本應注意車輛行經閃黃燈交岔路口，應減速接近，注
    意安全，小心通過，及注意車前狀況，隨時採取必要之安全
    措施，而依當時天候晴、日間自然光線、柏油路面乾燥無缺
    陷、無障礙物且視距良好，並無不能注意之情事，竟疏未注
    意及此，超速行駛，未注意車前狀況，見狀閃避不及而與對
    向車道滑行過來之盧勇明發生碰撞。因而造成盧勇明顱骨骨
    折併顱內出血等傷害，經送醫急救延至109年3月10日下午1
    時11分，由國立成功大學附設醫院(成大醫院)之醫師宣告盧
    勇明救治無效，經送回臺南市○○區○○○街0號家中，於同(10)
    日下午4時2分拔管死亡。
　㈡被告蘇可、林翰暘過失致盧勇明死亡，依民法第184條第1項
    前段、第192、194條規定應對原告盧陳金菊(即盧勇明之母
    親)、陳亮君(即盧勇明之配偶)負連帶損害賠償責任。又被
    告林翰暘於系爭事故發生時尚未年滿20歲，屬限制行為能力
    人，依民法第187條第1項前段，被告林明溢、李文貽為被告
    林翰暘之法定代理人自應與被告林翰暘對原告負連帶損害賠
    償責任。是原告得向被告請求賠償之金額為：
　⒈原告盧陳金菊部分：
　⑴扶養費新臺幣(下同)884,685元：原告盧陳金菊於盧勇明死亡
    時年齡為72歲又11月，依107年度簡易生命表臺南市女性可
    知尚有餘命14.85歲，再依行政院主計處統計，107年度臺南
    市平均每戶家庭經常性支出為717,367元，平均每戶人口數3
    .06人，依此計算每人每年消費支出為234,433元，依霍夫曼
    式計算法扣除中間利息，合計14.85年之消費支出共2,654,0
    56元。又原告盧陳金菊之扶養義務人尚有2名子女，是被告
    等人應連帶賠償之扶養費用為884,685元(計算式：2,654,05
    63=884,685)。
　⑵精神慰撫金4,000,000元：原告盧陳金菊與盧勇明母子感情甚
    篤，因被告之過失致死行為，使原告盧陳金菊老年喪子，承
    受白髮人送黑髮人之苦楚，心中哀慟難以言喻，是原告盧陳
    金菊所受精神傷害甚鉅，為此請求被告連帶賠償精神慰撫金
    4,000,000元。
　⑶綜上，被告等人應連帶賠償原告盧陳金菊金額共4,884,685元
    ，扣除原告已領取強制汽車責任保險金1,001,760元後，請
    求被告連帶賠償3,882,925元。
　⒉原告陳亮君部分：
　⑴喪葬費用265,800元：原告陳亮君因辦理盧勇明喪葬事宜，支
    出喪葬費用259,800元及納骨塔費用6,000元，合計265,800
    元請求被告連帶賠償。
　⑵醫療費用1,599元：盧勇明因系爭事故送至成大醫院救治，共
    支出醫療費用1,599元，請求被告連帶賠償。
　⑶精神慰撫金4,000,000元：原告陳亮君與盧勇明夫妻間感情甚
    篤，且正準備育嬰生子，卻因被告過失致死行為，使原告陳
    亮君青年喪偶，承受無法與心愛之人白首到老之苦楚，心中
    哀慟無法言喻，精神所受傷害甚鉅，請求被告連帶賠償精神
    慰撫金4,000,000元。
　⑷綜上，被告等人應連帶賠償原告陳亮君金額共4,267,399元，
    扣除原告已領取強制汽車責任保險金1,001,760元後，請求
    被告連帶賠償3,265,639元。
　㈢並聲明：
　⒈被告應連帶給付原告盧陳金菊3,882,925元，及自起訴狀繕本
    送達翌日起至清償日止，按週年利率5％計算之利息。　
　⒉被告應連帶給付原告陳亮君3,265,639元，及自起訴狀繕本送
    達翌日起至清償日止，按週年利率5％計算之利息。　　
　⒊上二項請求，原告等願供擔保，請准宣告假執行。
二、被告方面：
　㈠被告蘇可、林翰暘、林明溢、李文貽以：
　⒈被告對於原告請求之醫療費用1,599元、喪葬費用265,800元
    部分並不爭執，同意賠償。
　⒉原告盧陳金菊依卷內財產收入資料，似乎沒有被扶養需要，
    倘認被告須賠償原告盧陳金菊扶養費，請求以臺南市107年
    度之最低生活標準核給。此外，參酌案情相似之他案判決精
    神慰撫金判准賠償1,000,000元左右，是被告認為原告2人各
    請求精神慰撫金4,000,000元實屬過高。又系爭事故盧勇明
    同為肇事主因，應與被告蘇可、林翰暘各負2分之1肇事責任
    比例。
　⒊被告林翰暘投保之汽車強制責任保險已給付保險金予原告2人
    作為部分賠償，而被告蘇可則全未賠償。
　⒋聲明：
　⑴被告林翰暘、林明溢、李文貽：原告之訴駁回。
　⑵被告蘇可：原告之訴及假執行之聲請均駁回；如受不利益判
    決，願供擔保准免假執行。
三、本件兩造經證據調查及協議，對於下列事實不爭執：　　　
　⒈蘇可於109年2月26日7時40分許，騎乘電動自行車(甲車)沿臺
    南市永康區崑大路155 巷由南往北方向行駛，途經崑大路15
    5 巷與崑大路155 巷58弄之交岔路口，欲左轉崑大路155 巷
    58弄時，適盧勇明騎乘車牌號碼000-000號普通重型機車(乙
    車)，亦沿永康區崑大路155 巷同方向行駛，見狀閃避不及
    ，2 車於崑大路155 巷58弄前發生碰撞，盧勇明人車倒地連
    車往前滑行至對向車道，適林翰暘騎乘車牌號碼000-0000號
    普通重型機車(丙車)，行經該處，見狀閃避不及而與對向車
    道滑行過來之盧勇明發生碰撞，造成盧勇明顱骨骨折併顱內
    出血等傷害，經送醫救治無效，於同年3 月10日死亡。
  ⒉上開交通事故，經臺灣臺南地方檢察署偵結（案號：109 調
　　偵2559、109 偵6357號），分別向本院提起公訴，被告林翰
　　暘部分，經本院以110 年度交訴字第55號及臺灣高等法院台
　　南分院以110 交上訴字第839 號審理，判處有期徒刑伍月、
　　緩刑貳年，全案已確定。被告蘇可經本院刑事庭（案號：10
　　9交訴字第55號），判處有期徒刑陸月，如易科罰金，以新
　　臺幣壹仟元折算壹日。緩刑貳年，並應於本判決確定之日起
　　貳年內，按月支付被害人盧勇明全體繼承人新臺幣貳萬元之
　　賠償金。
  ⒊上開事故，經台南市車輛行車事故鑑定會鑑定及覆議結果，
　　蘇可及盧勇明同為肇事原因，被告林翰暘為肇事次因。
  ⒋被告對於原告下列請求之賠償項目及金額，均不爭執，同意
　　如數賠償：
    ⑴醫療費用：1,599元
    ⑵喪葬費用：265,800元 
  ⒌原告盧陳金菊、陳亮君各受領強制險理賠1,001,760 元。
  ⒍本件事故肇事比例應由原告及被告各分擔五成。
四、本件原告主張因被告二人有上開行車疏失，導致原告二人之
    被繼承人死亡乙節，為被告等所不爭執，復經本院依職權調
    閱109年度交訴字第205號及110年度交訴字第55號刑事案卷
    核閱無誤，可信為真實。是原告二人依據侵權行為之法律關
    係，請求被告等負連帶賠償責任，於法尚屬有據。惟原告請
    求之各項賠償，其中原告陳亮君支出之醫療費用1,599元及
    喪葬費用265,800元，為被告等所不爭執，同意如數賠償，
    其餘賠償項目之金額，則據被告答辯如上，爰就有爭執部分
    ，論述如下：　　　　
　㈠關於原告盧陳金菊請求扶養費部分：
　⒈按受扶養權利者，以不能維持生活而無謀生能力者為限。前
    項無謀生能力之限制，於直系血親尊親屬，不適用之，此有
    民法第1117條參照。本件原告盧陳金菊為被害人之母，固對
    於被害人有扶養費請求權，但依上開規定，仍須以不能維持
    生活為前提。　　
　⒉茲據原告具狀陳稱：原告盧陳金菊現年73歲，並無工作，目
    前按月受領勞保年金8,000元，以台南市民每人每月平均消
    費支出為19,536元，收入不敷支出，無法維持生活云云。然
    經本院調閱原告盧陳金菊之財產所得資料，其於109年間自
    富邦人壽保險股份有限公司受領431,466元保險給付及利息
    ，名下有一筆土地，公告現值達424,970元，及因本件事故
    已受領強制險理賠1,001,760元，足見原告盧陳金菊實際領
    有現金140餘萬元，每月尚領有8千餘元勞保年金，名下尚有
    一筆土地可供收益或利用，另以原告工作年資長達27年，應
    有儲蓄可供運用，及其並未陳報有何債務或負擔等情狀，難
    認已達不能維持生活之程度，而有受扶養需要。是原告盧陳
    金菊請求被告等賠償扶養費884,685元，為無理由，不予准
    許。　　　
　㈡關於原告二人各請求賠償精神慰金4,000,000元部分：
　⒈按慰藉金之賠償須以人格權遭遇侵害，使精神上受有痛苦為
    必要，其核給之標準，則可斟酌雙方身分、資力與加害程度
    ，及其他各種情形核定相當之數額。
　⒉查原告二人分別為受害人之生母及配偶，均為被害人之至親
    ，與被害人共同生活多年，驟然面臨生離死別，不論是白髮
    人送黑髮人，或是夫妻天人永隔，心中悲痛均非言語或筆墨
    所能形容，精神上受有相當程度之痛苦，故原告二人就所受
    非財產上之損害，請求被告等賠償精神慰撫金，均屬有據。
    爰審酌本院依職調閱兩造之財產及所得資料，再斟酌兩造之
    年齡、教育程度、工作情狀、犯後態度，及被告蘇可所受刑
    事判決併諭知應向原告二人按月給付二萬元之非財產上賠償
    金，已填補原告二人之部分精神損害等一切情狀，認原告二
    人各請求精神慰撫金以200萬元為適當；逾此範圍之請求，
    則屬過高，不予准許。
  ㈤綜上所述，本件原告盧陳金菊所得請求被告等連帶賠償之金
    額為200萬元、原告陳亮君所得請求被告等連帶賠償之金額
    為2,267,399元（計算式：1,599＋265,800＋2,000,000＝2,267
    ,399）。
五、按損害之發生或擴大，被害人與有過失者，法院得減輕賠償
    金額，或免除之，民法第217條第1項著有規定。此項規定之
    目的，在謀求加害人與被害人間之公平，故在裁判上法院得
    以職權減輕或免除之。本件交通事故，經台南市行車事故鑑
    定委員會出具之鑑定意見，被害人及被告蘇可，同為肇事原
    因，被告林翰暘為肇事次因。兩造對於上開鑑定意見，及原
    告之被繼承人、被告蘇可各應對於肇事責任負擔百分之50過
    失責任均不爭執。至於被告林翰暘雖為肇事次因，但對於被
    害人之死亡結果，係與被告蘇可構成共同侵權行為，仍應與
    被告蘇可負連帶賠償責任。故本件被告等應連帶賠償原告之
    金額，經減輕後，應賠償原告盧陳金菊1,000,000元、賠償
    原告陳亮君1,133,700元(小數點以下四捨五入)。
六、次按保險人依強制汽車責任保險法規定給付之保險金，視為
    加害人或被保險人損害賠償金額之一部分。加害人或被保險
    人受賠償請求時，得扣除之，強制汽車責任保險法第32條有
    明文規定。原告二人因本件事故，已依強制汽車責任保險法
    之規定向強制汽車責任保險之保險人請求給付，並已各自受
    領保險理賠金1,001,760元，為兩造不爭執之事實，並有原
    告提出之賠款通知書可證，故被告等上開應賠付之金額，扣
    除原告各自受領之理賠金，最終所應賠償原告盧陳金菊之數
    額為0元；應賠償原告陳亮君之數額為131,940元。
七、綜上所述，本件原告二人依據侵權行為之法律關係，請求被
    告等負賠償責任，固屬有據。然原告盧陳金菊請求之賠償金
    額，經依肇事責任比例減輕被告之賠償及扣除已受領之強制
    險利理賠金，已無餘額，是本件關於原告盧陳金菊之請求，
    為無理由，應予駁回。原告陳亮君請求之賠償金額，同依上
    開計算結果，被告等應連帶連帶給付原告陳亮君131,940元
    ，及各自刑事附帶民事訴訟起訴狀繕本送達翌日(被告蘇可
    為110年4月12日、其餘被告三人為110年4月17日)起均至清
    償日止，按週年利率百分之5計算之利息，逾此部分之請求
    ，為無理由，不予准許。
八、末按各當事人一部勝訴、一部敗訴者，其訴訟費用，由法院
    酌量情形，命兩造以比例分擔當；法院為終局判決時，應依
    職權為訴訟費用之裁判，此民事訴訟法第79條及第87條第1
    項定有明文。本件原告係於刑事訴訟程序附帶提起民事訴訟
    ，依法免徵裁判費。及原告二人於訴訟程序，均未支出其他
    費用，爰按兩造勝敗比例諭知負擔之訴訟費用。另兩造雖均
    陳明，願供擔保假執行或免為假執行，然本件所命被告給付
    予原告之金額未逾50萬元，爰依職權諭知假執行。又原告陳
    亮君其餘之訴業經本院駁回在案，就此部分所為假執行之聲
    請即失所附麗，應併予駁回。
九、結論：本件原告之訴為一部有理由，一部無理由，依民事訴
    訟法第79條、第87條第1項、第389條第1項第5款、第392條
    第2、3項，判決如主文。　　
中　　華　　民　　國　　110 　年　　11　　月　　11　　日
                  臺灣臺南地方法院新市簡易庭
　　　　　　　　　　　　　　　　　法  官　許蕙蘭
以上正本係照原本作成。
如對本判決上訴，應於判決送達後20日內向本院提出上訴狀（須
附繕本），若委任律師提起上訴者，應一併繳納上訴審裁判費，
否則本院得不命補正逕行駁回上訴。
中　　華　　民　　國　　110 　年　　11　　月　11 　　日
        　　　　　　　　　　　　　書記官  徐毓羚